【裁判字號】    99,交抗,1149
【裁判日期】    990528
【裁判案由】    違反道路交通管理處罰條例
【裁判全文】
臺灣高等法院交通事件裁定            99年度交抗字第1149號
抗  告  人
即受處分人  甲○○
上列抗告人因違反道路交通管理處罰條例案件，不服臺灣桃園地
方法院中華民國99年4月14日所為裁定（99年度交聲字第425號）
，提起抗告，本院裁定如下：
    主  文
抗告駁回。
    理  由
一、抗告意旨略以：
  (一)原審法官對抗告人提異議狀所述之理由及證據，並未詳細審
    酌，且在無任何證人彭建堯所提之積極證據（照相、錄影）
    前，僅由證人庭訊所說單方面證詞，即為論斷裁定之依據，
    顯有不當。就證人所言其目視背面燈號，即已表示無法直視
    抗告人同方向的紅綠燈號，又如何能如證人所說「我就是目
    視看到異議人闖紅燈」；且站在道路邊緣是無法直視路口情
    況，證人遂偽證辯稱當時是站在慢車道執勤，如此明顯之謬
    誤，法官未詳加辨別。
  (二)交通違規舉發之員警，本就不必因與違規受處分人有所過節
    或相識才進行舉發，然在無積極證據之前，並不代表證人之
    證詞足堪採信，更何況，此路口受彎道、電桿遮蔽是事實，
    確有誤判之可能。
  (三)而庭訊證人非當日攔查之員警，僅為當日開紅單之員警，且
    當時站在攔查員警後方，則攔查員警所見不見得和開單員警
    所見相同，法官在無證據僅有證詞之情況下，如何形成心證
    ？在未實地調查，又如何認定抗告人之辯詞及證據是「並無
    可採」。為此請求撤銷原裁定云云。
二、按汽車行駛至交岔路口，其行進、轉彎，應遵守燈光號誌或
    交通指揮人員之指揮；車輛面對圓形紅燈之行車管制號誌，
    表示禁止通行，不得超越停止線或進入路口，道路交通安全
    規則第102條第1項第1款及道路交通標誌、標線、號誌設置
    規則第206條第5款第1目分別定有明文。次按汽車駕駛人，
    行經有燈光號誌管制的交叉路口闖紅燈者，處新臺幣（下同
    ）1,800元以上5,400元以下罰鍰，並記違規點數3點，道路
    交通管理處罰條例第53條第1項及第63條第1項第3款亦有明
    文規定。
三、經查：
  (一)抗告人即受處分人甲○○於民國99年2月8日下午1時5分許，
    騎乘車牌號碼F7J-327號重型機車，沿桃園縣中壢市○○路
    往中壢方向行駛，行經有燈光號誌管制之中正路與中正路
    1274巷口處時，違規闖紅燈直行，為警製單舉發違規，經由
    原處分機關依道路交通管理處罰條例第53條第1項、第63條
    之規定，裁處抗告人罰鍰1,800元，併計違規點數3點等情，
    此有舉發通知單、陳述單、裁決書、桃園縣政府警察局中壢
    分局99年3月10日中警分交字第099701829 1號函各1紙附卷
    可按（見原審卷第6、10至14頁）。
  (二)次查，證人即舉發員警彭建堯於原審調查時結證稱：「（請
    說明舉發情形？）當時我是在中正路1276巷口前，觀音往中
    壢方向，我是站觀音往中壢方向的後方即原審卷第5頁上面
    照片綠色箱型車的位置，我們是要攔停闖紅燈的人，在13點
    05分時，我看到號誌已經變成紅燈，我看到本案異議人騎重
    型機車直行，所以我將其攔停並依法告發」、「（你說你站
    立位置可否看到異議人闖紅燈？）可以，我站的方向可以看
    到異議人遭舉發紅綠燈背面燈號，背面燈號與異議人看到的
    紅綠燈是連動燈號，就是同時變換燈號」、「（當時你是看
    到異議人闖紅燈還是黃燈？）紅燈」、「（那時距離黃燈變
    換多久？）已經變成紅燈2、3秒以後異議人才通過路口」、
    「（你如何確定異議人不是通過停止線後燈號才變成紅燈？
    ）我就是目視看到異議人闖紅燈」（原審卷第20頁反面至第
    21頁），此外復有抗告人提出之現場照片4張在卷可考，佐
    以證人彭建堯不過係單純執行交通勤務之警員，之前與抗告
    人素不相識，並無過節，僅因服勤交通勤務，而偶然舉發
    本件違規而已，當無憑空捏造違規事實，誣攀抗告人之必要
    ，應足認其前開指述屬實，可以採信。抗告人甲○○雖以前
    詞置辯，惟證人彭建堯於原審訊問中就抗告人如何騎乘機車
    闖紅燈直行一節證述詳實，已如前述，且依抗告人所提出之
    現場照片4張可知，該處路口雖為微彎之彎道，然以證人彭
    建堯於原審訊問中陳稱伊當時站立之位置已經接近車道上（
    原審卷第21頁）等節，可認證人彭建堯值勤位置確實可以有
    效監控整個路口，判斷燈號轉換情形，及車輛通過停止線及
    路口之情況，是抗告人事後辯稱伊於黃燈時通過路口之停止
    線，取締員警無法目視得知車輛通過停止線之情況云云，顯
    係事後卸責之詞，並無可採。
  (三)復查，交通勤務警察之舉發有「當場舉發」、「逕行舉發」
    二類型，以「當場舉發」為原則，「逕行舉發」為例外。除
    依道路交通管理處罰條例第7條之2第1項第7款規定「經以科
    學儀器取得證據資料證明其行為違規」所為之逕行舉發外，
    其餘違規之舉發，法無明文規定應取得科學儀器之證據資料
    為證據方法。於當場舉發之情形，因交通勤務警察親見違規
    事實（倘人民對於處分不服，並對於舉發事實存有爭議，而
    聲明異議，交通勤務警察即可充為證人，並有具結之義務，
    其證言之真實性受到刑事偽證處罰之確保，並由法院訊問以
    查其真偽），且經當場攔截違規行為人，告知舉發之事實並
    提供辯明違規事實之機會，故尚非不得僅以舉發員警之證詞
    ，作為認定違規事實之唯一證據。揆諸前開說明，本件違規
    事件雖未經員警以科學儀器照相採證，惟取締員警就交通違
    規事實之親身經歷及認知判斷，亦足為本院認定交通違規事
    實之依據。是抗告人以本案員警舉發其闖紅燈有誤判之可能
    ，需以其他積極證據證明本件違規云云，亦屬無據。
四、綜上，抗告人之闖紅燈直行之違規行為已甚明確，原處分機
    關依上開法條規定，裁處罰鍰1,800元，並記違規點數3點，
    並無不合。原審因而認抗告人之聲明異議為無理由，而予以
    駁回，經核亦無不合。是抗告意旨猶執前詞指摘原裁定不當
    ，難認有理由，應予駁回。
據上論結，應依道路交通案件處理辦法第26條，刑事訴訟法第41
2條，裁定如主文。
中    華    民    國    99    年    5     月    28    日
                  刑事第二十一庭  審判長法  官 蔡聰明
                                        法  官 楊力進
                                        法  官 許永煌
以上正本證明與原本無異。
不得再抗告。
                                        書記官 江采廷
中    華    民    國    99    年    6     月    1     日

司法院資訊處製作；財團法人民間司法改革基金會備份。
